【裁判字號】    95,訴,340
【裁判日期】    950718
【裁判案由】    損害賠償
【裁判全文】
臺灣桃園地方法院民事判決               95年度訴字第340號
原      告  甲○○
            丙○○
            乙○○
            丁○○
共      同
訴訟代理人  簡長順律師
被      告  戊○○原名邱創昇.
上列當事人間請求損害賠償事件，原告就本院92年度交易字第21
5 號過失致死案件提起附帶民事訴訟（92年度附民字第116 號）
，經本院刑事庭裁定移送前來，於民國95年7 月4 日言詞辯論終
結，本院判決如下：
    主  文
原告之訴駁回。
訴訟費用由原告負擔。
    事實及理由
一、本件被告未於言詞辯論期日到場，核無民事訴訟法第386 條
    各款所列情形，爰依原告聲請，由其一造辯論而為判決。
二、本件原告起訴主張：被告在未領得汽車駕駛執照前，於民國
    91年4 月21日下午4 時40分至50分許，駕駛車號KH-9558 號
    自用小客車，沿桃園縣楊梅鎮○○街由北往南方向行駛，行
    經桃園縣楊梅鎮○○街137 號前，適有被害人林清亮騎乘車
    號JRI-401 號重型機車，自新農街137 號前穿越道路往新農
    街146 巷方向行駛時，被告竟不慎撞擊被害人林清亮騎乘之
    前開重型機車，致被害人林清亮人車倒地，受有左側骨盆骨
    折、右下側肋骨骨折及胸部挫傷等傷害，迨至91年7 月8 日
    即因前開傷害引起肺炎合併敗血症及呼吸衰竭死亡。被告因
    前開犯行，業經刑事判決有罪確定。原告均為被害人林清亮
    之子女，被告應賠償原告甲○○為被害人林清亮支付之醫療
    費新台幣（下同）340, 279元、殯葬費578,550 元及原告慰
    撫金各1,000,000 元，爰依民法第184 條第1 項前段，提起
    本件訴訟，並聲明：被告應給付原告甲○○1,918,829 元、
    原告丙○○、乙○○、丁○○各1,000,000 元，及均自刑事
    附帶民事起訴狀繕本送達之翌日起至清償日止，按週年利率
    5%計算之利息。
三、被告則以：其對刑事判決認定有過失傷害之犯行，並無意見
    ，但刑事判決亦已認定被害人林清亮之死亡與本件車禍無關
    ，其無須賠償原告因被害人林清亮之死亡所生之損害等語，
    資為抗辯，並聲明：原告之訴駁回。
四、經查，被告未經領得汽車駕駛執照，於前開時、地駕駛車號
    KH-9558 號自用小客車，途經桃園縣楊梅鎮○○街137 號前
    ，疏未注意車前狀況，適有原告之父即被害人林清亮騎乘車
    號JRI-401 號重型機車，自新農街137 號前穿越道路往新農
    街146 巷方向行駛時，亦疏未注意左右來車，貿然穿越道路
    ，被告所駕駛前開小客車乃撞擊被害人林清亮騎乘之前開重
    型機車，致被害人林清亮人車倒地，受有左側骨盆骨折、右
    下側肋骨骨折及胸部挫傷等傷害，被害人林清亮嗣於同年7
    月8 日因肺炎合併敗血症及呼吸衰竭死亡，被告因前開過失
    傷害犯行，經本院以92年度交易字第215 號判決有期徒刑4
    月並得易科罰金，經臺灣桃園地方法院檢察官提起上訴，臺
    灣高等法院以95年度交上易字第14號判決上訴駁回確定等情
    ，已據本院調閱上開刑事案件偵查及歷審卷宗，查核屬實，
    且為兩造所不爭執，自堪信為真正。
五、原告主張被害人林清亮係因前開車禍傷勢而引起肺炎合併敗
    血症及呼吸衰竭死亡，被告就被害人林清亮之死亡亦應負損
    害賠償責任，被告則以前揭情詞置辯，茲本件應審究之爭點
    為：被害人林清亮之死亡與本件車禍間有無因果關係？本件
    原告所得請求之賠償數額為何？經查：
（一）被害人之死亡與本件車禍間有無因果關係？
   1、按侵權行為損害賠償之債，須損害之發生與加害人之故意
      或過失加害行為間有相當因果關係，始能成立。所謂相當
      因果關係，係以行為人之行為所造成之客觀存在事實，依
      經驗法則，可認通常均可能發生同樣損害之結果而言；如
      有此同一條件存在，通常不必皆發生此損害之結果，則該
      條件與結果並不相當，即無相當因果關係；不能僅以行為
      人就其行為有故意過失，自認該行為與損害間有相當因果
      關係，最高法院90年台上字第772 號裁判意旨參照。
   2、經本院92年交易字第215 號刑事案件審理中，向怡仁綜合
      醫院（下稱怡仁醫院）、財團法人長庚紀念醫院（下稱長
      庚醫院）林口分院調取被害人林清亮之完整病歷資料，送
      請行政院衛生署醫事審議委員會鑑定，被害人林清亮送醫
      治療經過為：被害人林清亮為陳舊性肺結核及慢性阻塞性
      肺病患者，於91年4 月21日下午4 時55分許因本件車禍送
      達怡仁醫院急診室求診，當時意識清醒，主訴左側髖部疼
      痛，經醫師照X 光檢查後，發現左側骨盆有骨折現象，因
      家屬要求，於當日轉診至長庚醫院林口分院。在長庚醫院
      林口分院住院期間，因右下側肋骨有骨折及胸部挫傷，導
      致後續肺炎及呼吸衰竭並接受插氣管內管治療，經醫療照
      顧後91年5 月18日拔除插管，於同年6 月29日出院，住進
      護理之家。1 週之後因發現有解黑便及上腹痛現象，於91
      年7 月3 日再住進怡仁醫院，同年7 月4 日經胃鏡檢查發
      現有十二指腸及胃潰瘍合併滲血，乃給予藥物治療消化性
      潰瘍。同年7 月5 日突然呼吸急促，並有發燒現象，轉入
      加護病房並照胸部X 光檢查，發現右側下肺葉有浸潤現象
      ，乃插管治療呼吸衰竭，並使用抗生素靜脈注射。同年7
      月8 日發燒，呼吸費力並全身顫抖，經冰枕使用後，仍未
      退燒，當日13時20分突然量不到血壓，開始進行心肺復甦
      術，急救至14時10分不治死亡等節，有被害人林清亮於怡
      仁醫院、長庚醫院林口分院之病歷資料在卷可考。
   3、本件經2 次送行政院衛生署醫事審議委員會鑑定，結果如
      下：
    依據長庚醫院林口分院病歷記載，被害人林清亮於91年4
      月21日急診住院，診斷為骨盆骨折合併出血性休克，有胸
      部挫傷。後續於同年4 月25日發生缺氧性呼吸衰竭，推測
      原因為吸入性肺炎。該院評估其肺部感染原因可能為病人
      肺部有挫傷且年紀大，加上肺部排痰功能變差所致。因車
      禍所遭受之胸部挫傷及骨盆骨折，造成病人臥床等狀況，
      有可能增加吸入性肺炎及呼吸衰竭之風險，故無法排除兩
      者有關連性。
    依據長庚醫院林口分院病歷記載，病人於91年5 月18日拔
      除插管，呼吸衰竭部分已痊癒；同年6 月29日病情穩定出
      院，當日胸部X 光片顯示僅有左下肺葉輕微浸潤及右上肺
      葉陳舊性肺結核，因此判斷當初之肺炎應已痊癒。
    依據怡仁醫院91年7 月4 日胃鏡檢查報告，病人患有A1等
      級十二指腸潰瘍合併滲血（An A1 ulcer with active
      oozing）及表淺性胃潰瘍（shallow ulcer） 。潰瘍合併
      滲血的原因有許多可能性，依據現有病歷記載，無法確定
      其原因，但因為A1等級，表示應為新近發生，與至少1至2
      個月前之肺炎及呼吸衰竭，二者間無明顯關聯性。
    依據怡仁醫院病歷記載及胸部X 光顯示，91年7 月5 日新
      發現病人右下肺葉肺炎，該院函覆法院因病人有陳舊性肺
      結核病史、年邁體衰等原因導致肺炎，此次肺炎與先前之
      胃潰瘍以及4 月之肺炎及呼吸衰竭，無關聯性。
    外傷（車禍）後的死亡按發生進行的時間，有3 個主要分
      布區域（文獻）；第1 個區域發生在到院前。第2 個區域
      則分布在受傷後的數小時內。第3 個分布則位於受傷後數
      日至數週。故大致而言，與受傷發生時間愈近的個體死亡
      ，和事件本身較有關聯。本案病患受傷當時客觀的存活率
      ，距受傷約兩個月後才死亡，依據文獻分析，車禍後的死
      亡，3 個主要分布時間都在數週內，因已超過此段時間，
      單純就車禍而言，其存活率趨近於百分之百。病人受傷兩
      個多月後死亡，其死亡原因須探討其生物個別差異性，無
      法歸因於車禍所導致。
    本件病人年邁患有陳舊性肺結核及慢性阻塞性肺病等慢性
      疾病，因無解剖，故無法判斷病人原始之身體狀況及真正
      死亡原因。
    依據怡仁醫院病歷記載，病人因十二指腸潰瘍出血及肺炎
      導致敗血症死亡，依據兩院病歷記載，醫護人員已盡力救
      治，並無疏失。依現有病歷等資料，並無證據顯示醫療過
      程中醫護人員有所疏失而致被害人死亡。病人車禍兩個多
      月後死亡，其死亡原因無法歸因於車禍所導致。
    有前開刑事卷附之行政院衛生署醫事審議委員會第0000000
    號及第、0000000 號鑑定書（見該卷第97-99 頁、第156-16
    0 頁）可稽。依上開鑑定結果，被害人林清亮於91年4 月21
    日因車禍所遭受之胸部挫傷及骨盆骨折，造成臥床等狀況，
    雖有可能增加吸入性肺炎及呼吸衰竭之風險，而無法排除車
    禍與91年4 月25日發生缺氧性呼吸衰竭之關聯性，惟經治療
    後病情穩定該肺炎已痊癒，並於同年6 月29日出院。被害人
    林清亮於同年7 月3 日新近發生十二指腸潰瘍合併滲血及表
    淺性胃潰瘍再住院治療，怡仁醫院並認係因被害人林清亮有
    陳舊性肺結核病史且年邁體衰等原因，導致肺炎，再因肺炎
    導致合併敗血症及呼吸衰竭死亡，有臺灣桃園地方法院91年
    度偵字第9903號偵查卷附怡仁醫院怡業一字第9108231 號函
    附卷可稽（見該卷第68頁），是被害人林清亮係因此一後發
    獨立的原因造成肺炎導致敗血症及呼吸衰竭而死亡，已超越
    前所受因被告行為造成之車禍外傷之先發原因，本件被害人
    林清亮死亡原因，無法歸因於本件車禍所導致，即難認被害
    人林清亮死亡與本件車禍有何因果關係存在。原告固主張：
    法務部法醫研究所鑑定報告認被害人林清亮之死亡與本件車
    禍有因果關係，惟查，法務部法醫研究所之鑑定報告僅依據
    長庚醫院、怡仁醫院之病歷表、及死亡證明書所載死亡原因
    而鑑定，並未有完整之護理記錄、檢驗報告、X 光片等完整
    病歷資料為據，其鑑定自有不足，尚不足採為不利被告之認
    定，應以行政院衛生署醫事審議委員會2 次之詳細鑑定為可
    採，是原告此部分之主張，尚難採信。
（二）本件原告所得請求之賠償為何？
 1、按因故意或過失不法侵害他人之權利者，負損害賠償責任。
    不法侵害他人之身體或健康者，對於被害人因此喪失或減少
    勞動能力或增加生活上之需要時，應負損害賠償責任；不法
    侵害他人之身體、健康、名譽、自由、信用、隱私、貞操，
    或不法侵害其他人格法益而情節重大者，被害人雖非財產上
    之損害，亦得請求賠償相當之金額；前項請求權，不得讓與
    或繼承，民法第184 條第1 項前段、第193 條第1 項、第
    195 條第1 項前段、第2 項前段分別定有明文。
 2、被害人林清亮之死亡與本件車禍雖無因果關係，惟被害人林
    清亮因本件車禍所受之左側骨盆骨折、右下側肋骨骨折及胸
    部挫傷等傷害，及嗣因胸部挫傷而引起吸入性肺炎及呼吸衰
    竭（迄至91年6 月29日病情穩定且該肺炎痊癒並出院前之傷
    勢），係因本件車禍所引起如前述，是被告對於原告因此而
    所之損害，自應負損害賠償責任。茲就原告請求之金額，分
    述審酌如下：
  醫療等費用：
    原告甲○○主張因本件車禍為被害人林清亮支出醫療費：91
    年4 月21日350 元、同年5 月1 日1,020 元、同年6 月6 日
    10,876元、同年6 月19日30元、同年6 月29日31,808元；支
    出看護費：91年6 月10日至同年月14日10,500元、同年6 月
    17日至同年月21日10,500元、同年6 月24日至同年月28日10
    ,500 元 ；購買輪椅2,499 元、氣墊床9,999 元，共計88,0
    82元，有原告甲○○提出醫療費用收據、繳款單、統一發票
    為證，且為被告所不爭執，自應准許。原告另主張於91年5
    月20日支出醫療費34,876元、同年6 月6 日支出醫療費14,1
    24元、同年6 月11日支出醫療費26,400元、同年6 月18日支
    出醫療費27,600元、同年6 月25日支出醫療費28,600元及同
    年4 月21日支出救護車費3,000 元，未據提出任何支付憑證
    以佐其說，自難准許。至原告甲○○另主張於91年7 月8 日
    支出醫療費10,945元、91年6 月29日至同年7 月3 日支出看
    護費6,000 元、91年7 月8 日支出救護車費6,000 元云云，
    固提出醫療費用收據、退款單、收據為證，惟被害人林清亮
    此部分之傷勢係新生之疾病，與本件車禍無因果關係已如前
    述，則原告請求此部分費用，即屬無據。
  殯葬費用及非財產上之損害：
    原告甲○○主張為被害人林清亮支出之殯葬費578,550 元，
    固據提出治喪委託書為證，惟被害人林清亮之死亡與本件車
    禍間並無因果關係業如前述，則原告請求被告賠償殯喪費，
    亦屬無據。至原告主張因被害人林清亮死亡受非財產上之損
    害各1,000,000 元云云，同與本件車禍無關，被告亦無負擔
    此部分之賠償。
 3、基上，原告甲○○因本件車禍所得請求被告賠償共計88,082
    元。惟按保險人依強制汽車責任保險法規定給付保險金，視
    為加害人或被保險人損害賠償金額之一部分；加害人或被保
    險人受賠償請求時，得扣除之，為強制汽車責任保險法第30
    條所明定。原告自承已領取汽車強制責任保險理賠600,000
    元，原告平均每人所領取之保險金為150,000 元，顯已逾本
    件原告甲○○所得向被告請求賠償之數額，是原告甲○○自
    不得再就前開損害請求被告賠償。
六、綜上所述，原告主張被告駕車過失致被害人林清亮受有傷勢
    ，雖屬實在，惟被害人林清亮嗣因肺炎合併敗血症及呼吸衰
    竭死亡，則與本件車禍無因果關係，且原告甲○○已領取之
    強制汽車責任保險金業已超過原告甲○○因本件車禍所得請
    求被告賠償之數額，從而，原告依侵權行為之法律關係，請
    求被告給付如聲明所示之損害賠償及法定遲延利息，為無理
    由，應予駁回。
七、據上論結，本件原告之訴為無理由，依民事訴訟法第385 條
    第1 項前段、第78條、第85條第1 項前段，判決如主文。
中    華    民    國    95    年     7     月    18   日
                      民事第一庭法  官   賴惠慈
上為正本係照原本作成
如對本判決上訴，須於判決送達後20日內向本院提出上訴狀
中    華    民    國    95    年    7     月    18    日
                                書記官   黃泰能


司法院資訊處製作；財團法人民間司法改革基金會備份。
